【裁判字號】    89,交上易,380
【裁判日期】    890824
【裁判案由】    過失傷害
【裁判全文】
臺灣高等法院刑事判決                          八十九年度交上易字第三八０號
    上  訴  人    臺灣板橋地方法院檢察署檢察官
    上  訴  人
    即  被  告    甲○○
右上訴人因被告業務過失傷害案件，不服臺灣板橋地方法院八十九年度交易字第三一
號，中華民國八十九年八月二十四日第一審判決（起訴案號：臺灣板橋地方法院檢察
署八十八年度偵字第二三六二九號）提起上訴，本院判決如左：
    主  文
上訴駁回。
    事  實
一、甲○○係衛康食品有限公司之貨車司機，乃從事駕駛業務之人，於民國八十八年
    四月二十八日下午一時十五分許，駕駛車號ＣＯ－七三七三號自用小貨車，沿臺
    北縣泰山鄉○○路○○道，由新莊往五股方向行駛，行經新五路與環河路交岔路
    口時，原應注意在快慢車道間變換車道時需注意安全距離，且依當時情形，又無
    不能注意之情形，竟疏未注意安全距離，即自行駛之快車道貿然向右變換車道至
  慢車道，致騎乘車號ＧＩＵ－一九九號機車，緊接在其右後側慢車道同向行駛之
    乙○○閃煞不及，撞及甲○○之小貨車右前輪。乙○○因而人車倒地，並受有頭
    部外傷、右肩、右肘、背、右髖及右踝部等多處挫傷之傷害。
二、案經乙○○訴由臺北縣警察局新莊分局報請臺灣板橋地方法院檢察署檢察官偵查
    起訴。
    理  由
一、訊據被告甲○○，就擔任衛康食品有限公司之貨車司機，於右揭時、地駕駛小貨
    車擦撞告訴人乙○○所騎乘之機車，致告訴人受傷等事實，固供承不諱，惟矢口
    否認有何過失行為，辯稱：伊依規定先打方向燈減速靠右慢行，始變換車道，乃
    告訴人疏未注意，欲自伊右方超車，始打滑跌倒後撞及伊之小貨車云云。
二、經查，右揭事實，迭據告訴人指訴綦詳，參以被告於偵查中亦自承告訴人係由後
    方出來，撞上伊右前輪等語（偵查卷二十八頁反面），衡諸卷附道路交通事故調
    查報告表所載事故現場圖及現場照片所示，本件肇事地點慢車道寬約五公尺，倘
    被告已依規定打方向燈減速靠右慢行，並注意安全距離，告訴人應不致閃煞不及
    。另本件肇事責任，經原審先後送請臺灣省臺北縣區車輛行車事故鑑定委員會鑑
    定及臺灣省車輛行車事故覆議鑑定委員會覆議，結果亦均認被告駕車於快慢車道
    間變換車道未注意安全距離，為肇事原因，此有各該委員會八十九年三月三十一
    日北鑑字第八九二二四號鑑定意見書及八十九年六月二十七日府覆議字第八九０
    七三三號鑑定委員會函各一紙在卷可稽。至被告聲請傳喚之現場目擊證人莊鳳子
    ，雖於原審調查時證述：「當天氣候不好下雨，路面有碎石，被告打右側方向燈
    慢慢開向右側，告訴人原本在被告右後方，告訴人可能車子打滑跌倒後撞到被告
    車子。告訴人車速大概五十公里。當時路況不佳而且塞車，被告不可能開快車，
    被告車速不快。我扶告訴人到路邊坐下，還報警請警察來處理。」、「（當時為
    何看到車禍發生？）因為告訴人煞車有聲音，所以我才看到告訴人機車倒下滑行
    撞到被告車子。」云云，惟其既指證當時天候、路況不佳，告訴人機車之時速為
    五十公里，可能因此打滑跌倒撞及被告之小貨車，復稱因路況不佳且塞車，被告
    之車速不快，就於相同之天候及路況，告訴人與被告之車速，卻有快、慢之差別
    ，其證詞互相矛盾，已未可遽信；況彼時該路段塞車，自係車聲吵雜，證人竟能
    辨聽告訴人機車之煞車聲，亦有違常情，足徵證人上開有利於被告之證述，應係
    迴護被告之詞，無可採據。被告所辯並無過失云云，顯係事後卸責之詞，委非可
    採。
三、次查，被告係衛康食品有限公司之貨車司機，及告訴人因本件車禍受有前揭多處
    傷害等情，亦有肇事小貨車汽車保險證及診斷證明書附卷可憑。而汽車行駛時，
    在快慢車道間變換車道時，應注意安全距離，道路交通安全規則第九十七條第五
    款及第九十八條第一項第六款（原判決贅載第三款），均定有明文。被告於右揭
    時、地駕駛小貨車，應注意能注意而不注意上開規定，以致肇事，其行為自有過
    失，殆無疑義。且被告之過失行為與告訴人所受之傷害間，復具有相當之因果關
    係。本件事證明確，被告犯行洵堪認定。
四、按被告係從事駕駛業務之人，其因業務上之過失致告訴人受有傷害，核其所為，
    係犯刑法第二百八十四條第二項前段之業務過失傷害罪。公訴人認係犯同條第一
    項前段之過失傷害罪，尚有未洽，惟其起訴之犯罪事實相同，應予變更起訴法條
    。原審依此認定，審酌被告之素行、過失程度、告訴人所受傷害及被告之犯後態
    度等一切情狀，援刑事訴訟法第二百九十九條第一項前段、第三百條，刑法第二
    百八十四條第二項前段、第四十一條、罰金罰鍰提高標準條例第一條前段、第二
    條等規定，量處被告有期徒刑三月，並諭知如易科罰金之折算標準為以三百元折
    算一日，核其認事、用法及量刑，均無違誤，應予維持。
五、檢察官據告訴人之請求，提起上訴意旨以：被告犯後態度惡劣，毫無悔意，原審
    量刑顯然過輕等語，及被告仍執前詞提起上訴，否認有過失，均無理由，應予駁
    回。
據上論斷，應依刑事訴訟法第三百六十八條，判決如主文。
本案經檢察官錢漢良到庭執行職務
中    華    民    國      八十九      年      十一      月    二十一    日
                              臺灣高等法院刑事第六庭
                                  審判長法  官  陳  春  秋
                                        法  官  高  明  哲
                                        法  官  王  麗  莉
右正本證明與原本無異。
不得上訴。
                                        書記官  胡      儀
中    華    民    國      八十九      年     十一      月     二十七    日
附錄：本案論罪科刑法條全文
刑法第二百八十四條
因過失傷害人者，處六月以下有期徒刑、拘役或五百元以下罰金。致重傷者，處一年
以下有期徒刑、拘役或五百元下罰金。
從事業務之人，因業務之過失傷害人者，處一年以下有期徒刑、拘役或一千元以下罰
金。致重傷者，處三年以下有期徒刑、拘役或二千元以下罰金。


司法院資訊處製作；財團法人民間司法改革基金會備份。
